【裁判字號】    97,易,486
【裁判日期】    970819
【裁判案由】    竊盜
【裁判全文】
臺灣新竹地方法院刑事判決               97年度易字第486號
    公  訴  人  臺灣新竹地方法院檢察署檢察官
    被      告  乙○○
                          5弄.
                        （現因另案在臺灣新竹監獄執行中）
上列被告因竊盜案件，經檢察官提起公訴（97年度偵字第802號
），本院判決如下：
    主  文
乙○○無罪。
    理  由
一、本件公訴意旨略以：被告乙○○於96年9月5日凌晨5時20分
    許，與真實姓名年籍不詳之綽號「阿華」男子，共同基於為
    自己不法所有之犯意聯絡，由被告乙○○騎乘車號F3T-868
    號重型機車並搭載「阿華」前往新竹縣新埔鎮○○里○○○
    路929巷90號，渠等見停放於上址、被害人甲○○所有之車
    號3H-4139號自用小貨車無人看管之際，遂由「阿華」持客
    觀上對於他人生命身體有危險性而足供作為兇器使用之螺絲
    起子撬開上開自用小貨車車門，被告乙○○則於一旁把風之
    方式，2人合作竊取上開自用小貨車得手，並由被告乙○○
    將該部自用小貨車停放於其所住居附近之新竹市○○街211
    之6號斜對面空地藏匿，嗣被害人甲○○報警而調閱相關監
    視錄影帶而查悉上情，因認被告乙○○係犯刑法第321條第1
    項第3款加重竊盜罪嫌。
二、(1)按犯罪事實應依證據認定之，無證據不得認定犯罪事實。
    又不能證明被告犯罪者，應諭知無罪之判決，刑事訴訟法第
    15 4條、第301條第1項分別定有明文。又事實之認定，應憑
    證據，如未能發現相當證據，或證據不足以證明，自不能以
    推測或擬制之方法，為裁判基礎（最高法院40年臺上字第86
    號判例參照）；認定不利於被告之事實，須依積極證據，苟
    積極證據不足為不利於被告之事實認定時，即應為有利於被
    告之認定，更不必有何有利之證據（最高法院30年上字第81
    6號判例參照）；且認定犯罪事實，所憑之證據，無論直接
    或間接證據，其為訴訟上之證明，須於通常一般之人均不致
    有所懷疑，而得確信其為真實之程序者，始得據之為有罪之
    認定，倘其證明尚未達到此一程度，而有合理性懷疑之存在
    時，即無從為有罪之認定（最高法院76年台上字第4986號判
    例參照）。(2)次按刑事訴訟法第161條已於91年2月8日修正
    公布，其第1項規定：檢察官就被告犯罪事實，應負舉證責
    任，並指出證明之方法。因此，檢察官對於起訴之犯罪事實
    ，應負提出證據及說服之實質舉證責任。倘其所提出之證據
    ，不足為被告有罪之積極證明，或其指出證明之方法，無從
    說服法院以形成被告有罪之心證，基於無罪推定之原則，自
    應為被告無罪判決之諭知（最高法院92年台上字第128號判
    例參照）。
三、公訴人認被告乙○○涉犯刑法第321條第1項第3款加重竊盜
    罪嫌，係以被告乙○○於警詢、偵訊之供述；被害人甲○○
    於警詢之指訴；翻拍照片2幀；新竹市警察局車輛尋獲電腦
    輸入單1紙；贓物認領保管單1紙為其論據。
四、訊據被告固坦承車號F3T-868號之機車為其所有，惟否認有
    何竊盜犯行，辯稱：我沒有偷自小貨車、沒有把風，我也沒
    有騎機車載「阿華」去，我只是把機車借給他，我沒有駕駛
    執照，不敢開3.5噸的貨車，而且我不會自打嘴巴，把貨車
    停放在自己住處的斜對面等語。
五、經查：
（一）被害人甲○○於96年9月5日清晨5時20分許，在新竹縣新
      埔鎮○○里○○○路929巷90號前，發現其所有之車號3H-
      4139號自小貨車遭竊，並於同日上午6時22分許向新竹縣
      政府警察局新埔分局報案，嗣於96年9月12日領回遭竊之
      自小貨車等事實，業據被害人甲○○於警詢中指述歷歷（
      見偵字第802號偵查卷第10至11頁），及新竹市警察局車
      輛尋獲電腦輸入單、贓物認領保管單附卷可稽（見同上偵
      查卷第15至16頁），是認被害人指述自小貨車遭竊之事實
      ，堪認真實。惟遍觀上開被害人之指述內容、卷附之新竹
      市警察局車輛尋獲電腦輸入單、贓物認領保管單內容，均
      未指明竊賊為何人，是依上開被害人指述、書證等證據，
      均無足認定被告確有竊取上開自小貨車犯行。
（二）又被告所有之車號F3T-868機車，於96年9月5日凌晨0時38
      分23秒，出現在被害人所有自小貨車遭竊現場附近之事實
      ，有車號查詢重型機車車籍、監視錄影翻拍照片2幀在卷
      可憑（見同上偵查卷第13、14頁），應認真實。惟觀諸上
      開監視錄影翻拍照片2幀內容，第1幀照片之機車上人影模
      糊不清，僅有拍攝到機車車號，而第2幀照片之人像並非
      本案被告乙○○，是依此部分之書證，充其量可認被告所
      有之機車出現在竊案現場附近，尚無足推認被告確有為竊
      盜犯行。
（三）被告之自白，不得作為有罪判決之唯一證據，仍應調查其
      他必要之證據，以察其是否與事實相符，刑事訴訟法第15
      6條第2項定有明文。觀諸被告於警詢、偵訊及本院之供述
      內容，其於第1次警詢、偵訊（見同上偵查卷第4至6、7至
      9、45至46頁）及本院準備程序審理中（見本院卷）均否
      認犯竊盜罪，且前後供述大致相同，僅於96年10月12日之
      第2次警詢筆錄記載被告供承與「阿華」共同竊車過程等
      語，殊不論被告於本院審理中解釋其製作第2次警詢筆錄
      過程之誤認、頭腦不清等語疑有狡辯之嫌，既然依據起訴
      書所載之前開人證、書證，均無足證明被告為竊車犯行，
      且遭竊之自小貨車內，亦未採得可疑指紋，有新竹市警察
      局第三分局函附偵查報告在卷可參（見本院卷），徵諸上
      揭法律規定，自不得單憑被告之自白為為有罪判決之唯一
      證據。
（四）綜上所述，依據本案卷證資料，尚無足證明被告竊取車號
      3H-4139號自小貨車犯行。此外，復查無其他積極切確之
      證據足資證明被告有何竊盜之犯行，既不能證明被告犯罪
      ，是揆諸前揭判例之意旨，自應依法為被告無罪判決之諭
      知。
六、據上論斷，應依刑事訴訟法第301條第1項，判決如主文。
本案經檢察官張凱絜到庭執行職務。
中    華    民    國    97    年    8     月    19    日
                  刑事第三庭    法    官  黃美文
以上正本證明與原本無異。
如不服本判決應於收受本判決後10日內向本院提出上訴書狀，上
訴書狀應敘述具體理由。上訴書狀未敘述上訴理由者，應於上訴
期間屆滿後20日內補提理由書狀於本院 (均須按他造當事人之人
數附繕本 )「切勿逕送上級法院」。
中    華    民    國    97    年    8     月    19    日
                                書 記 官  陳怡芳


司法院資訊處製作；財團法人民間司法改革基金會備份。
